台灣彰化地方法院刑事判決　　　　　　　　　　　　　九十一年度訴字第二八號
　　公　訴　人　臺灣彰化地方法院檢察署檢察官
　　被　　　告　甲○○
　　被　　　告　乙　○
　　被　　　告　丙○○
右列被告等因違反廢棄物清理法案件，經檢察官提起公訴（九十年度偵字第六五００
、八一一０號），本院判決如左：
    主  文
甲○○、乙○共同未依廢棄物清理法第四十一條第一項規定領有廢棄物清除許可文件
，從事廢棄物清除，各處有期徒刑壹年貳月，均緩刑參年，扣案之自小貨車（引擎號
碼一○九五一五號）壹輛沒收。
丙○○無罪。
    事實
一、甲○○及乙○二人均明知渠等未依廢棄物清理法第二十條之規定向廢棄物貯存、
    清除、處理之地方主管機關即彰化縣政府申請核發清除廢棄物許可証，竟基於共
    同經營廢棄物清除之犯意聯絡，於民國（下同）九十年九月二十六日由甲○○出
    面以新台幣（下同）六萬五千元之代價與不知情丙○○訂約，承攬清除其所有位
    於彰化縣彰化市○○里○○路○段五二三號之房舍修繕後產生之磚塊、水泥及些
    許鋼筋土石等一般廢棄物，而甲○○復以每日一千元之工資僱請乙○共同處理，
    嗣於該日上午九時四十分許，甲○○及乙○在彰化市石牌里石牌莊十七之一號石
    牌坑溝內傾倒前揭廢棄物時，為警當場查獲，並扣有甲○○所有，用以載運前開
    廢棄物之自小貨車（引擎號碼一○九五一五號）一輛，始知上情。
二、案經彰化縣警察局彰化分局報請臺灣彰化地方法院檢察署檢察官偵查起訴。
    理  由
壹、被告甲○○、乙○部分：
一、右揭事實，迭據被告甲○○、乙○二人於警訊時及偵審中坦承不諱，並有現場照
    片十八禎、彰化縣環境保護局違反廢棄物清理法查扣機具保管單一紙及現場圖一
    份，在卷可資佐證，被告二人之自白核與事實相符堪予採信。本案事證已臻明確
    ，被告二人犯行堪以認定，應依法論科。
二、按行為後法律有變更者，適用裁判時之法律，但裁判前之法律有利於行為人者，
    適用最有利於行為人之法律，刑法第二條第一項定有明文。查被告行為後，廢棄
    物清理法業於九十年十月二十四日修正公布，並自同年月二十六日生效，修正前
    廢棄物清理法第二十二條第二項第四款之規定，已移置修正後第四十六條第一項
    第四款，其法定刑雖由「一年以上五年以下有期徒刑，得併科一百萬元以下罰金
    」，修正為「一年以上五年以下有期徒刑，得併科新台幣三百萬元以下罰金」，
    然二者之法定刑並無輕重不同，是依前開刑法第二條第一項前段規定，自應適用
    裁判時之法律。是核被告甲○○、乙○二人所為，均係違反廢棄物清理法第四十
    六條第一項第四款之未依同法第四十一條第一項規定領有廢棄物清除許可文件，
    從事廢棄物之清除罪。被告甲○○與乙○二人，就上開犯行有犯意之聯絡及行為
    之分擔，應論以共同正犯。爰分別審酌被告二人為圖私利，未領有許可證即擅自
    清運廢棄物，嚴重危害環境保護、衛生防疫及國土保持，暨其品行、犯罪之動機
    、智識程度、目的、手段及犯罪後之態度堪稱良好等一切情狀，各量處如主文
所示之刑，以示懲儆。末查被告甲○○、乙○二人前均未曾受有期徒刑以上刑之
    宣告，有臺灣彰化地方法院檢察署刑案資料查註紀錄表及台灣高等法院被告全國
    前案紀錄表各二份在卷可按，因一時失慮而誤罹刑章，經此偵審教訓，應知警惕
    ，當無再犯之虞，本院因認對被告二人所處之刑以暫不執行為適當，爰均併予宣
    告緩刑三年，以啟自新，並勵來茲。扣案之自小貨車（引擎號碼一○九五一五號
    ）一輛，為被告甲○○所有，供共同犯罪所用之物，應依法宣告沒收。
貳、被告丙○○部分：
一、公訴意旨略以：被告丙○○亦明知甲○○及乙○未領有上開清除廢棄物之證件，
    竟仍於九十年九月二十六日以六萬五千元之代價委託甲○○，承攬清除其所有位
    於彰化縣彰化市○○里○○路○段五二三號之房舍修繕後產生之磚塊、水泥及些
    許鋼筋土石等一般廢棄物，因認被告丙○○亦涉犯修正後廢棄物清理法第四十六
    條第一項第四款之罪嫌云云。
二、按為訴訟上證明之資料，須通常一般之人均不致有所懷疑，而得確信其為真實之
    程度者，始得據為有罪之認定。倘其證明尚未達於此一程度，而有合理性懷疑存
    在時，即不得遽認被告犯罪，通觀最高法院七十六年度台上字第四九八六號、三
    十年上字第四八二號等判例所持一貫見解，不難明瞭。次按共犯之成立，除共同
    實施犯罪行為者外，其就他人之行為負共犯之責者，以有意思聯絡為要件，若事
    前並未合謀，實施犯罪行為之際，又係出於行為者獨立之意思，即不負共犯之責
    ，亦有最高法院十九年上字第六九四號判例可資參照。
三、本件公訴人認被告丙○○涉有右揭違反廢棄物管理法之犯行，係以被告丙○○業
    於偵查中坦承不諱，並有現場照片十八禎、彰化縣環境保護局違反廢棄物清理法
    查扣機具保管單一紙及現場圖一份，在卷可資佐證為其主要論據。惟訊據被告丙
    ○○則堅決否認有何右揭犯行，辯稱：本案是甲○○來找我承攬的，因為當時我
    要修繕房屋，六萬五是包括打壁及打地板、隔間，以及清運的費用，甲○○有說
    廢棄物清理的部分，他要再請其他的人清理，所以才向我收取六萬五千比較貴的
    費用等語。經查：被告丙○○於警訊時及偵查中均一再否認伊明知被告甲○○、
    乙○未領有廢棄物清理許可證（詳見警訊筆錄及九十年十一月二十日、九十一年
    一月十七日偵訊筆錄），是公訴人認被告丙○○對於起訴之事實業已自白云云，
    似有誤會。而本件同案被告甲○○於本院審理時亦明確供稱：因伊不知道清理廢
    棄物須要有執照，所以伊也沒有告訴丙○○伊是否有廢棄物清理執照等語（見本
    院九十一年五月九日審理筆錄），再者卷內亦無其他證據資料可資證明被告丙○
    ○事前確有與同案被告甲○○、乙○二人合謀，揆諸前揭判例之意旨，尚不得僅
    以上開廢棄物係被告丙○○委託同案被告甲○○、乙○二人清理乙節，即率爾推
    論被告丙○○事前有與同案被告甲○○、乙○同謀。綜上，本件之證據既難謂已
    達「通常一般之人均不致於有所懷疑，而得確信其為真實」之程度，此外復查無
    其他證據足資證明被告丙○○有何公訴人所指不法之行為，罪嫌尚屬不足，應為
    被告丙○○無罪之諭知。
據上論斷，應依刑事訴訟法第二百九十九條第一項前段、第三百零一條第一項，修正
後廢棄物清理法第四十六條第一項第四款，刑法第十一條前段、第二條第一項前段、
第二十八條、第七十四條第一款、第三十八條第一項第二款，判決如主文。
本案經檢察官施教文到庭執行職務。
中      華      民      國    九十一    年       五     月    二十三    日
                                    臺灣彰化地方法院刑事第二庭
                                        法  官  康  弼  周
右正本證明與原本無異。
如不服本判決，應於判決送達後十日內向本院提出上訴狀( 須附繕本 )。
                                        法院書記官  詹  國  立
中      華      民      國    九十一    年       五     月    二十八    日
